【裁判字號】    92,交易,362
【裁判日期】    920912
【裁判案由】    公共危險等
【裁判全文】
臺灣臺中地方法院刑事判決                        九十二年度交易字第三六二號
    公  訴  人  臺灣臺中地方法院檢察署檢察官
    被      告  乙○○○
右列被告因公共危險等案件，經檢察官提起公訴（九十二年度偵字第六八五七號），
本院判決如左：
    主  文
乙○○○服用酒類，不能安全駕駛動力交通工具而駕駛，處有期徒刑貳月；又因過失
傷害人，致重傷，處有期徒刑柒月。應執行有期徒刑捌月。
    事  實
一、乙○○○明知飲酒後駕駛動力交通工具之操控能力降低而無法為安全之駕駛且未
    領有駕駛執照，卻於民國九十二年三月廿四日晚上九時許至翌日凌晨一時許，於
    台中市○○路某友人住處，飲用二杯葡萄酒，已有注意力不集中之情形而達不能
    安全駕駛之程度後，仍於九十二年三月廿五日上午（起訴書誤載為下午）五時十
    分許，駕駛車號ＩＭＢ─七五六號重型機車，沿台中市○○路由康樂街往民生路
    方向行駛，應注意車前狀況，並隨時採取必要之安全措施，且依當時情形，並無
    不能注意之情事，竟疏於注意，自後追撞同向在前由蔡銘土騎乘之腳踏車，蔡某
    人車倒地，受有顱內出血等傷害，迄今仍意識不清，右側上下肢體癱瘓。嗣經警
    到場處理，對乙○○○酒測結果呼氣酒精濃度達每公升零點二九毫克。
二、案經蔡銘土之妻甲○○○訴請及台中市警察局第一分局移請臺灣臺中地方法院檢
    察署檢察官偵查起訴。
    理  由
一、訊據被告乙○○○對於在右揭時地酒後駕車並肇致車禍之事實坦承不諱，並有照
    片四幀、台中市○○○道路交通事故調查報告表、酒精濃度測試單各一件附卷可
    稽。按刑法於八十八年四月二十一日經總統公布增訂第一百八十五條之三，將服
    用酒類不能安全駕駛動力交通工具而駕駛者，亦納入刑事處罰之範疇，該條規定
    並自同年月二十三日正式施行，條文中所稱「不能安全駕駛動力交通工具」係屬
    不確定之法律概念，除衡之行為人駕車時飲用酒類之程度及血液中酒精含量之多
    寡外，並應參以行為人當時之精神狀態、駕馭車輛之情形及對於交通號誌或指揮
    之遵守能力，以資相佐，斷非徒以飲酒數量作為取決是否成罪之唯一標準，否則
    ，個人酒量殊異，偶因特殊情狀致未達平日精神狀態者亦所在多有，欲以劃一標
    準遽為能否安全駕車或酒醉之論斷，誠屬難能，是駕駛人於呼氣中酒精濃度達每
    公升零點五五毫克以上者，參酌各國標準固得認為不能安全駕駛，然在此標準以
    下之行為，如輔以其他客觀事實得作為不能安全駕駛之判斷時，亦屬之，法務部
    八十八年五月十八日法八八檢字第００一六六九號函即同此意旨。而被告肇事後
    於九十二年三月廿五日上午七時五分經警施以吐氣之酒精濃度測試，達每公升○
    ．二九毫克，其測定值非低。參以被害人騎腳踏車行駛於慢車道，速度並不快，
    被告以一般注意應即可見被害人，並有充裕時間準備於與被害人之人車接近時，
    保持安全距離。被告竟完全無視於被害人之存在，而自後追撞被害人之人車，顯
    見其注意力、集中力已受酒精影響，而較平常為差，始未能及早發現被害人並於
    發現時立即煞停車輛，被告雖辯稱：其喝酒不影響騎車云云，尚難採信，被告顯
    已達不能安全駕駛動力交通工具之程度甚明。次按汽車駕駛人飲酒後其吐氣所含
    酒精成份超過每公升○．二五毫克以上者，不得駕車，車輛行駛時，駕駛人應注
    意車前狀況，隨時採取必要之安全措施。道路交通安全規則第一百十四條第二款
    、第九十四條第三項定有明文。被告駕車自應注意上述道路交通安全規定。又依
    附卷之道路交通事故調查報告表所載，本件肇事時、地之天候、路況皆良好，則
    肇事當時，被告亦無不能注意之情事，詎被告竟疏未注意及此，致發生車禍肇事
    致被害人受有重傷，被告之駕車失當行為，顯有過失。況本件經送請台灣省台中
    市區車輛行車事故鑑定委員會鑑定結果，亦持相同看法，有鑑定意見書可稽，益
    證被告之行為有過失。再被告過失駕車肇事行為，核與被害人之受傷結果間，復
    具有相當因果關係。從而，事證明確，被告犯行均堪以認定。
二、核被告所為，酒醉駕車部分，係犯刑法第一百八十五條之三服用酒類致無法安全
    駕駛動力交通工具罪；因駕車之過失致被害人蔡銘土受傷部分，係犯刑法第二百
    八十四條第一項後段之過失傷害致重傷罪。其無照駕駛復酒醉駕車因而致人受傷
    ，就其所犯過失傷害致重傷罪部分，應依道路交通管理處罰條例第八十六條第一
    項規定加重其刑。被告所犯上開二罪間，犯意各別，行為互殊，應予分論併罰。
    爰審酌被告酒醉後已不能安全駕駛，仍不顧公眾之安危，貿然駕車，並因非輕之
    過失，導致被害人蔡銘土因本件車禍事故受有重傷，應予非難；兼衡及被告之素
    行，犯後坦承犯行，及尚未與被害人蔡銘土達成民事和解等一切情狀，分別量處
    如主文所示之刑，並定應執行之刑，以資懲儆。
據上論斷，應依刑事訴訟法第二百九十九條第一項前段，刑法第一百八十五條之三、
第二百八十四條第一項前段、第五十一條第五款，道路交通管理處罰條例第八十六條
第一項，罰金罰鍰提高標準條例第一條前段，判決如主文。
中      華      民      國    九十二    年        九      月    十二    日
                                   台灣台中地方法院交通法庭
           法  官  王  靜  秋
右正本證明與原本無異。
如不服本判決，應於判決送達後十日內向本院提出上訴狀，上訴於臺灣高等法院臺中
分院（須附繕本）。
                                        書記官
中      華      民      國    九十二    年      九      月    十二      日
附錄論罪科刑法條
刑法第一百八十五條之三：
    服用毒品、麻醉藥品、酒類或其他相類之物，不能安全駕駛動力交通工具而駕駛
    者，處一年以下有期徒刑、拘役或三萬元以下罰金。
刑法第二百八十四條第一項
    因過失傷害人者，處六月以下有期徒刑、拘役或五百元以下罰金，致重傷者，處
    一年以下有期徒刑、拘役或五百元以下罰金。


司法院資訊處製作；財團法人民間司法改革基金會備份。
